【裁判字號】    96,上訴,5413
【裁判日期】    970226
【裁判案由】    違反槍砲彈藥刀械管制條例
【裁判全文】
臺灣高等法院刑事判決                96年度上訴字第5413號
上  訴  人
即  被  告  甲○○
指定辯護人  本院公設辯護人王永炫
上列上訴人因違反槍砲彈藥刀械管制條例案件，不服臺灣臺北地
方法院 96年度訴字第819號，中華民國96年11月22日第一審判決
（起訴案號：臺灣臺北地方法院檢察署96年度偵字第4254號），
提起上訴，本院判決如下：
    主  文
原判決撤銷。
甲○○未經許可，持有手槍，處有期徒刑貳年捌月，併科罰金新
臺幣參萬元，罰金如易服勞役，以新臺幣參仟元折算壹日。扣案
之西班牙LLAMA廠口徑九釐米制式半自動手槍壹支（含彈匣壹個
，槍枝管制編號：0000000000號）及口徑九釐米制式子彈貳顆，
均沒收。
    事  實
一、甲○○明知可發射子彈具有殺傷力之制式手槍及子彈，係槍
    砲彈藥刀械管制條例第4條第1項第1、2款所列管之槍砲、彈
    藥，未經許可不得持有，竟基於非法持有具有殺傷力之手槍
    及子彈之犯意，於民國95年1月1日某時許，在台北縣新店市
    碧潭橋下，以新臺幣（下同）十五萬元之價格，向真實姓名
    年籍不詳綽號「阿明」之成年男子，購得可發射子彈具有殺
    傷力之西班牙LLAMA廠口徑9㎜制式半自動手槍一支（含彈匣
    一個，槍枝管制編號：0000000000號）及可供該手槍裝填使
    用之口徑9㎜制式子彈五顆後，即自95年11月1日起，置於其
    位於台北市○○○路 472號10樓之12之住處，而未經許可，
    持有可發射子彈具有殺傷力之手槍及子彈（95年1月1日至95
    年10月31日之持有行為，業經臺灣臺北地方法院95年度訴字
    第1190號確定判決效力所及）。嗣甲○○於96年2月4日晚上
     6時許將該槍彈藏置於其向不知情之黃克偉（經檢察官另為
    不起訴處分）所借用之車號 7887-GT號小客車右前座置物箱
    內，同年2月5日凌晨 1時30分許，黃克偉駕駛該車行經台北
    市○○○路 ○段與民權東路口時，經警攔檢當場查獲，並扣
    得上開制式手槍一支及子彈五顆（其中三顆業經試射用罄，
    餘二顆），且經黃克偉向警方供述該槍彈為甲○○所有，而
    查悉上情。
二、案經臺北市政府警察局中山分局報請臺灣臺北地方法院檢察
    署檢察官偵查起訴。
    理  由
一、按被告以外之人於審判外之言詞或書面陳述，除法律有規定
    者外，不得作為證據，刑事訴訟法第159條第1項固定有明文
    。惟被告以外之人於審判外之陳述，雖不符同法第159條之1
    至第159之4之規定，而經當事人於審判程序同意作為證據，
    法院審酌該言詞陳述或書面陳述作成時之情況，認為適當者
    ，亦得為證據。又當事人、代理人或辯護人於法院調查證據
    時，知有第159條第1項不得為證據之情形，而未於言詞辯論
    終結前聲明異議者，視為有前項之同意，同法第159條之5亦
    定有明文。查本件證人黃克偉、林嘉南及卷內相關書證等被
    告以外之人於審判外之陳述，檢察官、被告、辯護人於本院
    審理時，就卷內各證據之證據能力，均表示無意見，迄本案
    言詞辯論終結前亦未對卷內各項證據之證據能力聲明異議，
    本院審酌該言詞陳述作成時之情況，並無違法取供情形或其
    他程序上之瑕疵，認為以之為證據尚屬適當，依刑事訴訟法
    第159條之5之規定，自得採為證據。
二、訊據上訴人即被告甲○○就前開未經許可持有制式手槍及子
    彈等犯行坦承不諱，核與證人黃克偉於原審審理時證稱：被
    告於96年2月4日下午向其借車而於翌日凌晨還車，伊駕該車
    駛經臺北市○○○路 ○段與民權東路口時，經警攔檢而在其
    車前座置物箱內查獲被告所有之西班牙LLAMA廠口徑9㎜制式
    半自動手槍一支（含彈匣一個，槍枝管制編號：0000000000
    號）及口徑 9㎜制式子彈五顆等語（見原審卷二第35至38頁
    ）相符，此外復有上開制式手槍一支及子彈五顆扣案可佐。
    且該槍彈經送內政部警政署刑事警察局鑑定結果，認該手槍
    機械性能良好，可擊發同口徑制式子彈，具殺傷力；子彈五
    顆，經試射三顆，均係口徑 9mm制式子彈，認均具殺傷力，
    有該局96年 3月13日（原判決誤載為2月5日，應予更正）刑
    鑑字第0960021770號槍彈鑑定書一紙附卷可憑（見偵查卷第
    50至52頁），足認被告之自白核與事實相符，堪予採信。本
    件事證已臻明確，被告犯行洵堪認定，應依法論科。
三、按刑法第62條所謂發覺，非以偵查機關或人員確知其人犯罪
    無誤為必要，有確切根據得為合理之可疑，而對犯罪行為人
    發生嫌疑時，即得謂為已發覺。而自首係就未發覺之罪投案
    而受裁判為要件，若案件已發覺，被告縱投案陳述犯罪事實
    ，祇得謂為自白，尚難認係自首（最高法院94年度台上第73
    85號、95年度台上第1785號判決參照）。被告及辯護人上訴
    意旨雖均仍主張被告係主動至臺北市政府警察局中山分局投
    案，應符合自首要件云云。惟證人黃克偉於原審審理時已證
    稱：伊在做筆錄時，有跟警察說那把槍可能是甲○○的...
    伊被帶回派出所途中，被告有打電話給伊，被告電話裡有說
    要伊不要擔心，他不會讓伊扛... 因被告有槍彈前科，所以
    覺得那把槍是他的，且當天被告有跟伊借車... 被告還車未
    久即為警查獲槍彈，故伊認槍彈應係被告所有... 伊應該有
    跟警察說槍彈是甲○○的，所以警察才會調被告的口卡給伊
    指認等語（見原審卷二第36至38頁），核與製作黃克偉警詢
    筆錄之警員林南嘉於原審審理時證稱：伊在問黃克偉筆錄時
    ，他有說槍是甲○○的，黃克偉在製作警詢筆錄時提到有人
    向他借車，並將槍彈置於車內，黃克偉有提供該人之姓名，
    伊即調口卡予黃克偉指認無訛，並把甲○○列為持有槍彈的
    嫌犯，即將黃克偉隨案移送併同被告函送至臺北市政府警察
    局中山分局等語（見原審卷二第38至40頁）大致相符，復有
    被告口卡及證人黃克偉指認筆錄、臺北市政府警察局中山分
    局呈報單附卷可稽（見偵查卷第 6、34頁）。被告於本院審
    理時經詢以：「有無要黃克偉去跟警察說槍是你的」，亦稱
    ：「沒有」（見本院審判筆錄第 6頁）。足見依上揭事證，
    本件係因黃克偉於圓山派出所向林南嘉警員稱槍彈為被告所
    有，林南嘉即調口卡予黃克偉指認無訛後，將被告函送至中
    山分局，故被告於96年2月5日上午11時10分許，至台北市政
    府中山分局主動到案說明前，警察機關（即圓山派出所警方
    ）於同日凌晨依證人黃克偉於當日凌晨3時43分起至同日4時
    33分止之證述，已先知悉被告涉有犯罪嫌疑，並將其列為偵
    查對象函送至中山分局，自屬已有確切之根據得有合理之可
    疑，發覺被告涉嫌上述持有槍彈之犯行是被告嗣雖主動到案
    陳述犯罪事實，僅得謂係對於犯罪事實所為之自白，並非自
    首，是其上揭所辯，尚無可採。
四、按實質上一罪或裁判上一罪之一部事實業經判決確定者，對
    於構成一罪之其他部分，其確定判決既判力，亦及於全部犯
    罪事實，惟於最後審理事實法院宣示判決後，始行發生之事
    實，既非該法院所得審判，即為該案判決既判力所不及。又
    得上訴於高等法院之第一審刑事判決，如未據上訴，其既判
    力時點，應至宣判之日（最高法院32年上字第2578號判例、
    82年度臺上字第3275號判決意旨參照）。被告於上開時地一
    次購買美國BERETTA廠製 92BRIGADIERFS型口徑9㎜制式半自
    動手槍一支及口徑9㎜制式子彈四顆、制式西班牙LLAMA廠口
    徑9㎜半自動手槍一支與口徑9㎜制式子彈五顆而置於其位於
    台北市○○○路 472號10樓之12之住處，係一行為同時持有
    美國BERETTA廠、西班牙LLAMA廠制式手槍各一支及子彈四顆
    、五顆，屬一行為觸犯數罪名之想像競合犯。而被告持有美
    國BERETTA 廠制式手槍一支及子彈四顆之犯行，業經臺北地
    方法院以95年度訴字第1190號於95年10月31日判處有期徒刑
    三年，併科罰金十萬元，於95年12月26日確定在案，此有該
    案判決及本院被告前案紀錄表各一件在卷為憑，則裁判上一
    罪之一部事實既經判決確定，其效力固及於其他部分犯罪事
    實。惟被告於該判決宣示後，仍繼續持有本案西班牙 LLAMA
    廠制式手槍一支、子彈五顆，且持有係屬繼續犯，自應認此
    部分係於該案判決宣示後始行發生之事實，而為該案判決效
    力所不及之另一犯罪。故核被告自95年11月1日起至96年2月
    5日經警查獲止，持有西班牙LLAMA廠制式手槍一支、子彈五
    顆之行為，係另犯槍砲彈藥刀械管制條例第7條第4項未經許
    可持有手槍罪及同條例第 12條第4項未經許可持有子彈罪。
    被告以一持有行為同時觸犯上開二罪，為想像競合犯，應從
    一重之槍砲彈藥刀械管制條例第7條第4項規定處斷。
五、按刑事審判旨在實現刑罰權之分配的正義，故法院對有罪被
    告之科刑，應符合罪刑相當之原則，使輕重得宜，罰當其罪
    ，以契合社會之法律感情，此所以刑法第57條明定科刑時應
    審酌一切情狀，尤應注意該條所列10款事項以為科刑輕重之
    標準，並於同法第59條賦予法院以裁量權，如認「犯罪之情
    狀可憫恕者，得酌量減輕其刑」（95年7月1日修正刑法為「
    犯罪之情狀可憫恕，認科以最低度刑仍嫌過重者，得酌量減
    輕其刑」），俾使法院就個案之量刑，能斟酌至當。而刑法
    第59條規定犯罪之情狀可憫恕者，得酌量減輕其刑，其所謂
    「犯罪之情狀」，與同法第57條規定科刑時應審酌之一切情
    狀，並非有截然不同之領域，於裁判上酌減其刑時，應就犯
    罪一切情狀（包括第57條所列舉之10款事項），予以全盤考
    量，審酌其犯罪有無可憫恕之事由（即有無特殊之原因與環
    境，在客觀上足以引起一般同情，以及宣告法定低度刑，是
    否猶嫌過重等等），以為判斷。查被告係於95年1月1日同時
    購買美國BERETTA廠製及本案扣案之西班牙LLAMA廠製制式手
    槍各一枝及子彈多發，其中持有美國BERETTA 廠製手槍及子
    彈部分，業經法院判處罪刑確定在案，其一行為同時持有多
    數槍彈，本應論以想像競合犯而從一重罪處斷，惟因其乃先
    後遭警查獲適用刑事法理之故，始遭分別論罪科刑，且無積
    極事證證明被告有何使用該等槍枝另行犯案之情，其犯罪情
    節應屬較輕，而其犯後復能坦承犯行，深具悔意。本院審酌
    上情，認如科以法定最輕本刑（有期徒刑五年），猶嫌過重
    ，實有情輕法重失衡可資憫恕之事由，爰依刑法第59條之規
    定酌減其刑。
六、原審據以論罪科刑，固非無見。惟被告犯罪情節輕微，且確
    有情輕法重之情，業如上述，原判決未及適用刑法第59條予
    以酌減，尚有未洽。被告以其係自首為由，提起上訴，固無
    可取，惟原判決既有前揭可議，仍屬無可維持，應由本院將
    原判決撤銷改判。爰審酌被告除因持有美國 BERETTA廠手槍
    一支及子彈四顆經臺灣臺北地方法院95年度訴字第1190號判
    決有罪確定外，並無其他前科，有本院被告前案紀錄表一紙
    在卷可查，其素行尚稱良好；未經許可持有制式手槍及子彈
    ，對社會秩序及人民生命財產安全構成嚴重危險；惟未持以
    用於其他不法犯罪而生實害，且持有數量非鉅；犯後主動到
    案坦承犯行，深具悔意，態度良好；暨其持有期間非長與其
    高中肄業之教育智識程度，其動機、目的、手段、生活情節
    等一切情狀，量處如主文所示之刑，並就罰金部分諭知易服
    勞役之折算標準。扣案具殺傷力之西班牙LLAMA廠口徑9㎜制
    式半自動手槍一支（含彈匣一個，槍枝管制編號：
    0000000000號）及口徑 9㎜制式子彈二顆，均係違禁物，應
    依刑法第38條第1項第1款規定宣告沒收。其餘經試射之制式
    子彈三顆，其彈藥部分因擊發而燃燒殆盡，其餘部分亦裂解
    為彈頭及彈殼，不具子彈之外型及功能，應已不具殺傷力，
    非屬違禁物，自毋庸諭知沒收。
七、公訴意旨認被告自95年1月1日購買該西班牙 LLAMA廠制式手
    槍一支及制式子彈五顆起，至95年10月31日止之持有槍彈犯
    行，亦涉犯槍砲彈藥刀械管制條例第 7條第4項、第12條第4
    項之罪等語。惟如前所述，此部分犯行與被告持有美國BERE
    TTA 廠制式半自動手槍一支及制式子彈四顆之犯行間，有想
    像競合之裁判上一罪關係，而該部分犯行業經臺灣臺北地方
    法院95年度訴字第1190號判處罪刑確定，是被告此部分持有
    制式西班牙手槍一支及子彈五顆之犯行，為該確定判決既判
    力所及。惟因公訴人認此與上開有罪部分，有繼續犯之實質
    上一罪關係，爰不另為免訴之諭知，附此敘明。
據上論斷，應依刑事訴訟法第369條第1項前段、第364條、第299
條第1項前段，槍砲彈藥刀械管制條例第7條第4項、第12條第4項
，刑法第 11條前段、第55條、第42條第3項前段、第59條、第38
條第1項第1款，判決如主文。
本案經檢察官侯千姬到庭執行職務
中    華    民    國    97    年    2     月    26    日
                  刑事第十庭  審判長法  官  楊炳禎
                                    法  官  李春地
                                    法  官  朱光仁
以上正本證明與原本無異。
如不服本判決，應於收受送達後十日內向本院提出上訴書狀，其
未敘述上訴之理由者並得於提起上訴後十日內向本院補提理由書
（均須按他造當事人之人數附繕本）。
                                    書記官  王宜玲
中    華    民    國    97    年    2     月    27    日
附錄：本案論罪科刑法條全文
槍砲彈藥刀械管制條例第7條
未經許可，製造、販賣或運輸火砲、肩射武器、機關槍、衝鋒槍
、卡柄槍、自動步槍、普通步槍、馬槍、手槍或各類砲彈、炸彈
、爆裂物者，處死刑、無期徒刑或 7年以上有期徒刑；處徒刑者
，併科新台幣3千萬元以下罰金。
未經許可，轉讓、出租或出借前項所列槍砲、彈藥者，處無期徒
刑或5年以上有期徒刑，併科新台幣1千萬元以下罰金。
意圖供自己或他人犯罪之用，而犯前二項之罪者，處死刑或無期
徒刑；處徒刑者，併科新台幣5千萬元以下罰金。
未經許可，持有、寄藏或意圖販賣而陳列第 1項所列槍砲、彈藥
者，處5年以上有期徒刑，併科新台幣1千萬元以下罰金。
第1項至第3項之未遂犯罰之。
槍砲彈藥刀械管制條例第12條
未經許可，製造、販賣或運輸子彈者，處1年以上7年以下有期徒
刑，併科新台幣500萬元以下罰金。
未經許可，轉讓、出租或出借子彈者，處6月以上5年以下有期徒
刑，併科新台幣300萬元以下罰金。
意圖供自己或他人犯罪之用，而犯前二項之罪者，處 3年以上10
年以下有期徒刑，併科新台幣700萬元以下罰金。
未經許可，持有、寄藏或意圖販賣而陳列子彈者，處 5年以下有
期徒刑，併科新台幣300萬元以下罰金。
第 1 項至第 3 項之未遂犯罰之。


司法院資訊處製作；財團法人民間司法改革基金會備份。
